【裁判字號】    89,上訴,1805
【裁判日期】    900117
【裁判案由】    偽造文書等
【裁判全文】
臺灣高等法院高雄分院刑事判決          八十九年度上訴字第一八五號
    上  訴  人
    即  被  告  甲○○
右上訴人因偽造文書等案件，不服臺灣高雄地方法院八十九年度訴緝字第八六號中華
民國八十九年十月廿七日第一審判決（起訴案號：臺灣高雄地方法院檢察署八十七年
度偵字第二四七０三號，移送併辦：八十七年度偵字第二六四０三號、八十八年度偵
字第四七四四號），提起上訴，本院判決如左：
      主      文
原判決撤銷。
甲○○連續行使偽造私文書，足以生損害於他人，處有期徒刑拾月。
      事      實
一、甲○○於民國八十七年四月十七日在高雄縣仁武鄉○○路八十一之四號住處內，
    召集陳巨丙、徐志丙、乙○○等人參加如附表所示之民間互助會（有關該民間互
    助會之會期、會員人數、開標日期、每會金額，均詳如附表），自任會首，每次
    開標日即在其上址住處開標，採內標制，即活會會員係以每會應繳會款扣除得標
    者所標之利息後繳納會款，欲標會者須以標單填寫金額並署名。詎料，甲○○因
    自八十七年七月間即陷於經濟周轉困難之窘境，竟基於意圖為自己不法所有及行
    使偽造準私文書之概括犯意，自八十七年七月間起，利用會員未全數到場競標之
    機會，先後偽造載有陳巨丙、徐志丙、乙○○等三人署名及競標利息之標單（未
    據扣案），參與競標而行使之，得標後即據以向該民間互助會之活會會員收取會
    款，足以生損害於陳巨丙、徐志丙、乙○○等三人及其他競標時仍為活會之會員
    ，致該民間互助會之活會會員陷於錯誤而交付會款，連續向該次競標時仍為活會
    之會員詐騙財物每次約詐得新台幣六至七萬元（冒標時仍為活會之會員所繳交之
    會款，即甲○○詐欺之所得，因甲○○無法確定冒標之時間及競標之金額）。嗣
    於八十七年十月十二日，甲○○所召集如附表所示之民間互助會無故止會，經結
    算結果發現剩餘會數與活會數目不符，陳巨丙、徐志丙、乙○○等三人始知受騙
    。
二、案經陳巨丙、徐志丙、乙○○訴由臺灣高雄地方法院檢察署檢察官偵查起訴。
      理    由
一、訊據被告甲○○對於八十七年四月十七日，召集如附表所示之民間互助會，並自
    八十七年七月間起連續冒用陳巨丙、徐志丙、乙○○等會員之署名製作標單參與
    競標，得標後收取會款，並於同年十月十二日無故止會之事實供承不諱，核與告
    訴人陳巨丙、徐志丙、乙○○等三人指述之情節相符，並有會單一紙附卷可稽。
    本件事證已臻丙確，被告犯行洵堪認定。
二、按民間互助會之標單，通常僅填寫一定之金額及姓名，如單從該記載內容上之形
    式觀之，殊無法瞭解其為何種用意之證丙，而必須依據習慣或特約，始足以表示
    該一定之金額即為標取會款之利息，該姓名即為標取會款之會員，故偽造該標單
    應認為係偽造同法第二百二十條第一項以文書論之私文書（最高法院七十四年度
    台上字第五六一二號判決意旨參照）。被告冒用會員名義，偽造標單，行使得標
    ，詐取會款，足以生損害陳巨丙、徐志丙、乙○○及於冒標時仍為活會之會員。
    核被告所為，係犯刑法第二百十六條、第二百二十條第一項、第二百十條之行使
    偽造準私文書罪、第三百三十九條第一項之詐欺取財罪。被告偽造陳巨丙、徐志
    丙、乙○○等人之署名，為偽造準私文書之部分行為，不另論罪。又其偽造準私
    文書復持以行使，偽造準私文書之低度行為應為行使之高度行為所吸收，亦不另
    論罪。又被告每次偽造標單後向多數活會會員詐取財物，侵害多數人法益，係一
    行為觸犯數個相同詐欺罪名，應依想像競合犯之規定，論以一詐欺取財罪。被告
    先後多次行使偽造準私文書、詐欺取財之犯行，均時間緊接，所犯係構成要件相
    同之罪，顯均係基於概括犯意反覆為之，均應依連續犯之規定，分別以一罪論，
    並加重其刑。被告所犯行使偽造準私文書及詐欺取財二罪間，有方法結果之牽連
    關係，應依刑法第五十五條之規定，從一重之行使偽造準私文書罪處斷。
三、原審據以論罪科刑，原非無見，推查被告每次偽造標單詐取之會款為六至七萬元
    ，已據被告供丙在卷，原判決認無法計算，而未認定其金額，即有未合，被告上
    訴意旨，指原判決量刑偏重，雖無理由，然原判決既有可議，仍屬無可維持，仍
    應由本院予以撤銷改判，爰審酌被告犯罪之動機、目的、所生危害及犯後態度等
    一切情狀，量處如主文所示之刑，至偽造之標單三紙，已於開標後丟棄而滅失，
    業據被告供丙在卷，故不予宣告沒收。
據上論結，應依刑事訴訟法第三百六十九條第一項前段、第三百六十四條、第二百九
十九條第一項前段、刑法第五十六條、第二百十六條、第二百十條、第三百三十九條
第一項、第五十五條，罰金罰鍰提高標準條例第一條前段判決如主文。
本案經檢察官邱榮藏到庭執行職務。
中    華    民    國      九十      年       一       月     十七       日
                              臺灣高等法院高雄分院刑事第九庭
                                  審判長法官  張丙松
                                        法官  江泰章
                                        法官  任森銓
右正本證丙與原本無異。
如不服本判決，應於判決送達後十日內向本院提出上訴狀，其未述理由者並應於提
出上訴狀後十日內向本院補提理由書（應附繕本)。
                                      書記官  許信宗
中    華    民    國      九十      年       一       月     十八       日
附錄：本判決論罪科刑法條：
刑法第二百十六條
行使第二百十條至第二百十五條之文書者，依偽造、變造文書或登載不實事項或使登
載不實事項之規定處斷。
刑法第二百十條
偽造、變造私文書，足以生損害於公眾或他人者，處五年以下有期徒刑。
                                                                    Ａ


司法院資訊處製作；財團法人民間司法改革基金會備份。
